臺灣臺中地方法院刑事判決　　　　　　　　　　　　　九十年度訴字第二八八三號
　　公　訴　人　臺灣臺中地方法院檢察署檢察官
　　被　　　告　乙○○
　　指定辯護人　本院公設辯護人丙○○
右列被告因準強盜案件，經檢察官提起公訴（九十年度偵字第一九三二七號），本院
判決如左：
    主  文
乙○○竊盜，因防護贓物，而當場施以強暴，處有期徒刑參年陸月。
    事  實
一、乙○○前曾於民國（以下同）八十五、八十七、八十八年間，因犯竊盜罪，經本
    院及臺灣南投地方法院分別以八十五年易字第五一八六號、八十七年度中簡字第
    二七五三號、八十八年度易字第四五八號判處有期徒刑十月（緩刑三年）、罰金
    五千元、拘役五十日確定（均不構成累犯）；詎其復於民國（下同）九十年十月
    二十三日上午十一時許，騎乘其所有車牌號碼ＩＮＲ－七七一號機車行經臺中市
    ○○○街三三八號第三市場附近，停放其機車於該處時，適見甲○○所有車牌號
    碼ＪＯＫ─四八一號機車停放於約十公尺遠處，置物箱未鎖緊，乙○○見有機可
    趁，竟意圖為自己不法之所有，徒手開啟甲○○機車置物箱，竊取置物箱內甲○
    ○所有皮包乙個（內有ＳＡＧＥＮ牌ＭＣ九三○型行動電話乙支（含其中之門號
    0000000000號ＳＩＭ晶片卡一張）、現金三千七百元，業已發還甲○
    ○），得手後正欲離去之際，適為在附近等待友人之甲○○發覺，甲○○即加以
    追趕約五至十公尺後抱住乙○○，乙○○為防護贓物，竟持其原攜於手上之安全
    帽揮向甲○○約二、三次，而對甲○○當場施以強暴，幸甲○○閃避得宜始未受
    傷，後經甲○○高喊，乙○○見無法脫逃始向甲○○下跪求情並為嗣後據報趕到
    之員警李育欣逮捕。
二、案經甲○○訴由臺中市警察局第三分局報請臺灣臺中地方法院檢察署檢察官偵查
    起訴。
    理  由
一、訊據被告乙○○矢口否認有何公訴人所指之準強盜犯行，辯稱：伊於案發當時騎
    乘機車停於臺中市○○○街三三八號第三市場，擬為女兒購買衣物，乃將機車停
    放於販售衣物攤販附近，因考慮停留時間不長，故未將機車鑰匙拔離而持安全帽
    離去，嗣後欲至他處選購衣物，乃擬將安全帽放於機車置物箱後再離去，然當伊
    打開置物箱時，告訴人甲○○即將伊抱住，並質問伊為何偷其財物，伊始知開錯
    別人之機車置物箱，伊當時係將甲○○之機車誤為自己所有之機車，實無竊盜之
    故意；且當時第三市場圍觀的人有三、四十個人，伊不敢用安全帽打甲○○，絕
    無公訴人所指之準強盜行為云云。惟查：（一）被告雖一再辯稱伊並未如公訴人
    所指之以自備之鑰匙開啟甲○○機車置物箱，且請求傳訊案發當時到場處理之員
    警李育欣以證明案發當時被告之機車鑰匙尚在被告之機車上並未拔離，且案發後
    並未從被告身上搜到任何可以開啟甲○○機車置物箱之鑰匙乙事，惟查：警員李
    育欣於本院調查時到庭證稱：當時我接獲報案到達現場時，被告之機車鑰匙仍掛
    在其機車上未拔離等語，然其亦證稱：當時我在處理時有翻被害人（即甲○○）
    的置物箱，她的置物箱沒有上鎖，輕易就可以打開等語。而甲○○於本院調查時
    亦自承伊不太確定案發當時伊之機車置物箱有無鎖緊。是縱如被告所辯，亦僅係
    被告並非以自備之鑰匙打開甲○○之機車置物箱而已，被告縱係徒手打開甲○○
    之機車置物箱而行竊仍該當於竊盜罪行，是被告所辯尚不足為有利於被告之認定
    。（二）被告雖以前詞辯稱伊係將甲○○之機車誤為自己之機車而錯開機車置物
    箱云云，然經本院於審理時訊問被告伊所有之機車是何顏色？被告自承係白色外
    殼，黑色座椅（見本院九十一年三月五日審理筆錄），此與被害人甲○○所有之
    機車係深色外殼並非白色外殼迥然不同，此有被害人所有之機車照片附於偵查卷
    中可稽（參見偵查卷宗第十六頁），且被告於本院調查時自承當時伊之機車停放
    距離被害人之機車約五公尺遠，且被告一再強調伊當時自己所有之機車鑰匙尚未
    拔離，是被告在自己之機車鑰匙尚未拔離之際，理應會對自己之機車格外小心留
    意，在此情境下，被告豈會於短短時間內對停放於五公尺外且車殼顏色明顯不同
    之機車產生誤認，是被告所辯不僅自相矛盾，更與常情不符，洵無足採。（三）
    況且本件被告於警訊及偵查中初訊時明白坦承自己有竊取被害人甲○○皮包之事
    實，僅矢口否認有持安全帽欲毆打被害人甲○○之事實，核與被害人甲○○於警
    訊及本院調查時所指稱：被告偷竊時故意用大衣遮掩，偷得皮包後放在衣服內，
    經我發現後追趕約五至十公尺之情節相符，兩相比對之下，被告先前於警訊及偵
    查中初訊時之自白，當較為可採，其嗣後翻異前詞，顯係畏罪卸責之詞。（四）
    被害人甲○○於本院審理時明確指稱：她（指被告）高舉安全帽想要打我，共揮
    打約二、三次，我急忙閃躲才沒有被打到，後抓住她的衣服露出她的內衣，路人
    幫我圍捕她才向我下跪求情等語。（參見本院九十年十二月三十一日調查筆錄）
    ，而參以被害人與被告素無仇隙，且遭竊之物品均已尋獲，實無捏造被告施暴之
    情節以入被告重罪之理，而被告於警、偵訊時均自承當時自己手上係持安全帽，
    且於本院審理時自承：當時我只有跟她拉扯，沒有打她（指被害人）等語，衡諸
    當時情況，被告當係有持安全帽揮向被告人之事實無誤，被告空言辯稱當時圍觀
    之路人有三、四十個人，不可能打被害人云云，並不足採。至被告雖請求傳訊當
    時在場之攤販出庭作證，惟經本院命其查報證人年籍資料以供本院傳訊或由被告
    自行攜同證人到庭，被告均無法提供，且被害人及證人李育欣均到庭證稱當時應
    無其他人目睹被告施暴之過程，是本院自無從加以調查，尚難為有利於被告之認
    定。此外，復有贓物認領保管單、現場圖各一紙及現場照片二幀附卷可稽，本件
    事證明確，被告犯行堪以認定。
二、按刑法第三百二十九條所謂當場，固不以實施竊盜搶奪者尚未離去現場為限，即
    已離盜所而尚在他人跟蹤追躡中者，仍不失為當場。（最高法院二十八年上字第
    一九八四號判例參照）；又刑法第三百二十九條準強盜罪之所謂施強暴或脅迫，
    只須有此行為即為已足，不以至使人不能抗拒為必要。（最高法院七十四年台上
    字第三二二五號判決參照）。查被告乙○○於右揭時、地竊取被害人甲○○之財
    物得手後，為甲○○發覺追趕約五至十公尺，被告為防護贓物而持安全帽揮打甲
    ○○而對甲○○當場施以強暴，核其所為係犯刑法第三百二十九條之準強盜罪。
    又被告行為後，刑法第三百二十八條業已於九十一年一月三十日修正公布，並自
    同年二月一日生效，是被告犯罪後法律已有變更，該法條修正後之法定刑更改為
    五年以上有期徒刑，而修正前之法定刑為三年以上十年以下有期徒刑，比較新舊
    法之結果，以舊法有利於被告，依刑法第二條第一項後段之規定，應適用最有利
    於被告之舊法論處（即行為時之刑法第三百二十九條、第三百二十八條第一項）
    。爰審酌被告有於八十五、八十七、八十八、年間，因犯三次竊盜罪，經本院及
    臺灣南投地方法院分別以八十五年易字第五一八六號、八十七年度中簡字第二七
    五三號、八十八年度易字第四五八號判處有期徒刑十月（緩刑三年）、罰金五千
    元、拘役五十日確定等多次竊盜之素行，經法院從輕量處後仍不知悔改，犯罪所
    得非鉅，經被害人發覺後仍不知及時醒悟反而對被害人施以強暴手段，犯後猶翻
    異前詞，飾詞圖辯，態度非屬良好，及其犯罪之動機、目的等一切情狀，量處如
    主文所示之刑。
據上論斷，應依刑事訴訟法第二百九十九條第一項前段，刑法第二條第一項後段、第
三百二十九條、修正前第三百二十八條第一項，判決如主文。
中      華      民      國    九十一    年      三      月     十八     日
                              臺灣臺中地方法院刑事第六庭
                                  審判長法  官  梁  堯  銘
                                        法  官  許  旭  聖
                                        法  官  洪  堯  讚
右正本證明與原本無異。
如不服本判決，應於判決送達後十日內向本院提出上訴狀，上訴於臺灣高等法院臺中
分院( 須附繕本 )。
                                        書記官
中      華      民      國    九十一    年      三      月     十八     日
附錄論罪科刑法條
刑法第三百二十九條
竊盜或搶奪，因防護贓物、脫免逮捕或湮滅罪證，而當場施以強暴、脅迫者、以強盜
論。
